【裁判字號】    98,上訴,496
【裁判日期】    980520
【裁判案由】    竊盜等
【裁判全文】
臺灣高等法院臺南分院刑事判決
上  訴  人
即  被  告  甲○○
上列上訴人即被告因竊盜等案件，不服臺灣嘉義地方法院97年度
易字第432號中華民國98年1月22日第一審判決（起訴案號：臺灣
嘉義地方法院檢察署96年度偵字第7021號），提起上訴，本院判
決如下：
    主      文
原判決撤銷。
甲○○犯攜帶兇器竊盜罪，處有期徒刑拾壹月。扣案如附表編號
一所示之物，沒收。
    事      實
一、甲○○意圖為自己不法之所有，於民國 (下同)96年8月31日
    晚間某時許，騎乘車牌號碼UJ9-182號輕型機車，並攜帶客
    觀上足為兇器之破壞剪1支、鉗子1支等物（此部分凶器非屬
    甲○○所有），在嘉義縣竹崎鄉灣橋村朴子埔附近，竊取附
    表編號七所示臺灣電力股份有限公司（下稱臺電公司）所有
    之電纜線5.5立方公尺（重5.5公斤），得手後，旋即將上揭
    電纜線以上揭輕型機車載送至嘉義縣竹崎鄉灣橋村朴子埔坪
    頂果園內，並以香蕉刀削去電纜線外皮之際，為乙○○、林
    本堂、丙○○等人發覺，前往圍捕，當場撞見甲○○正以香
    蕉刀削去電纜線外皮，經報警處理，扣得附表編號一至八所
    示強力照明燈1組、大型破壞剪1支、鉗子1支、布質束帶18
    條、麻繩1條、手套1雙、上開電纜線1批、香蕉刀3支等物；
    其中之編號一所示之強力照明燈1組為甲○○所有供本件犯
    罪所用之物。
二、案經嘉義縣警察局竹崎分局報告偵辦臺灣嘉義地方法院檢察
    署檢察官偵查起訴。
    理      由
壹、程序方面：
    按被告以外之人於偵查中向檢察官所為之陳述，除顯有不可
    信之情況者外，得為證據，刑事訴訟法第一百五十九條之一
    第二項亦定有明文。經查證人林木煙於偵查中具結證述之詞
    係屬於偵查中向檢察官所為之陳述，且其於證述過程中亦有
    全程錄音，復未受到任何強暴、脅迫或其他不正方法而有任
    何顯不可信之情，是以，揆諸前開法條規定，本院認證人林
    木煙於偵查中所為之具結證述並無不可信之情況，應認有證
    據能力，先予明。
貳、實體方面：
一、訊據上訴人即被告甲○○固坦承於上開時、地，有削去電纜
    線外皮之事實，惟矢口否認涉有何竊盜犯行，辯稱：我是在
    96 年8月29日，在嘉義縣竹崎鄉灣橋村坑仔內往李靈公廟路
    口發現1塑膠袋，內裝有附表編號二至十一所示之扣案物品
    ，嗣於96年9月1日凌晨0時0分許，才去載電纜線云云。然查
    ：
  (一)被告甲○○於96年8月31日晚間某時許將前揭臺電公司之電
    纜線以前揭輕型機車載送至嘉義縣竹崎鄉灣橋村朴子埔坪頂
    果園內，並以香蕉刀削去電纜線外皮之際，為乙○○、丙○○等人發覺，並前往圍捕，當場撞見甲○○正以香蕉刀削去
    電纜線外皮等情，業據證人即臺電公司員工林木煙於偵查中
    具結證稱前揭電纜線為臺電公司所有等語（見96偵字第7021
    號卷第17頁），復有參與圍捕之人即證人乙○○、丙○○等
    人於原審審理時具結證述綦詳（見原審卷一第38、40頁），
    並為被告所不爭執，堪信為真。又臺電公司於查獲地點嘉義
    縣竹崎鄉灣橋村朴子埔附近確有電纜線遭竊一節，業據上開
    臺電公司員工林木煙於偵查中具結證述明確（見偵卷第17頁
    ）。另就上開扣案證物、強力照明燈、大型破壞剪、鉗子、
    布質束帶18條、麻繩1條、手套1雙等物以觀，均係作為夜間
    照明，爬上電線桿裁剪電線及得手後捆綁電纜線之用，顯見
    被告事先已知悉該處有電纜線可偷取，進而為週詳之準備。
    再被告供稱伊係於96年9月1日凌晨0時20分將前揭塑膠袋及
    其內之物品載運至朴子埔坪頂果園之查獲地點（見原審卷一
    第66頁），則慮及被告裁剪竊取前揭電纜線，及得手後至查
    獲地點等所費時間，衡情被告下手行竊時間應為96年8月31
    日晚間某時許。綜據上情以觀，足認被告確於前揭時、地竊
    取臺電公司電纜線等情，堪予認定。
  (二)被告固以前揭情詞置辯，然查被告所指發現前揭裝放附表所
    示臺電公司電纜線、大型破壞剪1支、鉗子1支、布質束帶18
    條、麻繩1條、手套1雙等扣案物品之塑膠袋地點即嘉義縣竹
    崎鄉灣橋村坑仔內往李靈公廟路口，位於嘉義縣竹崎鄉○○
    段918地號，此有照片2張、及地籍圖1份附卷可稽（見原審
    卷一第69、73頁）。又證人即前揭918地號土地之管理人丁○○於原審審理時證稱：嘉義縣竹崎鄉○○段918地號所有
    人為賴惠卿，伊為該地之管理人，承包該地之竹筍。96 年
    農曆7、8月份期間為採竹筍期間，伊幾乎每天經過被告所指
    發現前揭塑膠袋之地點，有時1天經過2趟，並無發現該批物
    品放置該處等語明確（見原審卷一第69頁，卷二第18頁），
    參酌被告於原審準備程序時供稱：伊發現前揭塑膠袋放置於
    往李靈公廟路口至其騎機車前往載取至少有3天，放置之位
    置很明顯，伊去該處小便就看到等語（見原審卷二第7頁）
    ，衡情該塑膠袋既放置於路口明顯處而為被告於該處小解時
    ，輕易發現，則據此推論，證人丁○○為採收竹筍，幾乎每
    日經過該地，甚至1日2趟，當更無未能發現該塑膠袋之理，
    足認被告辯稱前開塑膠袋原即置放於嘉義縣竹崎鄉灣橋村坑
    仔內往李靈公廟路口云云顯有不實。被告嗣於原審審理時雖
    翻異前詞改稱該地原長有雜草，不易發現云云，然與其前開
    供詞歧異，顯係事後圖卸之詞，無足採信。
  (三)另前揭臺電公司電纜線果係他人原已裁剪竊取，何以不予以
    藏匿而放置於該處明顯路口致他人如被告者得輕易發現上開
    物品？且何以如被告所供稱竟置放於該處3日以上而未取走
    ？又被告僅須白日行經該處隨手帶走即可，何需大費周章利
    用深夜無人之際，攜帶伊所有之強力照明燈前往該處搬運？
    在在有違經驗法則，益徵被告前開辯解，與常情相悖而難憑
    採。
  (四)再者被告所騎乘之前揭機車，其大燈可正常使用，業據被告
    供承在卷（見原審卷二第7頁），參酌卷附被告發現前揭塑
    膠袋地點之照片以觀（見原審卷一第73頁），被告若欲深夜
    將放置該處之前揭塑膠袋取走，僅其機車大燈即可供照明使
    用，實無須另行攜帶自己所有之強力照明燈之理；對此，被
    告先係供稱伊不知攜帶強力照明燈何用而無法自圓其說（見
    原審卷二第7頁），繼則改稱前往前揭朴子埔坪頂果園之查
    獲地點，路程崎嶇陡峭，機車無法發動，只能用牽的，無法
    使用機車大燈照明云云，然對原審訊及如何一手牽車、一手
    拿照明燈時，被告則辯稱照明燈先放置路邊，先將機車裝載
    前揭塑膠袋牽至查獲地點置放，再回頭拿照明燈使用，走到
    查獲地點云云（見原審卷二第23、24頁），然被告既能無需
    照明，即可將機車牽至查獲地點，顯見當時並無使用該強力
    照明燈之必要，是被告此部分辯解，亦充滿漏洞、矛盾，且
    與常理有違而難以採信。
  (五)承前各節，勾稽以觀，被告捨白日而就深夜載運前揭塑膠袋
    並攜帶強力照明燈之舉動顯屬可疑，參以前揭裝放附表所示
    扣案物品之塑膠袋，並非他人所放置，則該塑膠袋內如附表
    編號二至六之所示扣案物品，當係被告所攜帶用以行竊所用
    之工具，至於附表編號七所示臺電公司電纜線則為被告行竊
    所得，至為灼然，本件事證明確，被告竊盜犯行即堪認定，
    應依法論科。
二、按刑法第321條第1項第3款之攜帶兇器竊盜罪，係以行為人
    攜帶兇器竊盜為加重條件，此所謂兇器，其種類並無限制，
    凡客觀上足對人之生命、身體、安全構成威脅，具有危險性
    之兇器均屬之，且只須行竊時攜帶此種具有危險性之兇器為
    已足，並不以攜帶之初有行兇之意圖為必要，最高法院79年
    度臺上字第5253號判例意旨可資參照。查被告行竊時所持之
    大型破壞剪、鉗子1支，經原審當庭勘驗結果：大型破壞
    剪長約46公分，鐵製，質地沈重，剪鋒鋒利。鉗子長約21
    公分，鐵製，握把外覆塑膠皮，質地沈重，剪鋒鋒利，有勘
    驗筆錄存卷足參（原審卷一第48頁），在客觀上均足認對人
    之生命、身體、安全構成威脅，而均為具危險性之兇器，殆
    無疑義。故核被告所為，係犯刑法第321條第1項第3款攜帶
    兇器竊盜罪。
三、原審予以論罪科刑，並量處有期徒刑壹年，固非無見。惟
    查：按刑法第188條之妨害公用事業罪，以妨害鐵路、郵務
    、電報、電話，或供公眾之用水、電氣、煤氣事業為要件，
    此所稱之妨害，指以不當方法妨礙、侵害其正常狀態之行為
    而言；考其立法目的，係為保障公眾使用上開列舉公用事業
    之利益而設，用以維護公共之安全，故於刑法公共危險罪章
    立此規定。從而其妨害行為，必足以危害不特定或特定多數
    之公眾使用上揭公用事業利益，始足當之（最高法院88年度
    台上字第6831號判例可資參照）。而被告所竊取之上揭電線
    ，雖為台電公司所有，但據證人即台電公司職員林木煙於偵
    查中具結證述僅能證明上開電線為其公司所有，因台電公司
    範圍廣大，失竊電線甚鉅，因而無法確認係何處所失竊，被
    告亦不交待在何處竊取，致亦無法證明被告甲○○所竊取之
    上開台電公司所有之電線是否確有足以危害一般大眾使用電
    氣之公共利益，而構成妨害公用事業之行為，此部分尚屬無
    法證明，況此部分檢察官亦未起訴，惟原審卻認被告甲○○
    上開行為亦構成刑法第188條之妨害公用事業罪嫌，而與刑
    法第321條之竊盜罪有想像競合關係云云，尚有未洽。被告
    上訴意旨猶執前詞，否認犯罪，雖不足採，惟原判決既有可
    議，自應由本院將原判決撤銷改判。爰審酌被告四肢健全，
    竟不循正當途徑賺取生活所需，貪圖不法利益，復攜帶兇器
    行竊對於社會治安、善良風俗之危害非輕，犯後一再飾詞卸
    責，浪費訴訟資源，犯後態度不佳，並參酌其犯罪動機、犯
    罪手段、及所竊財物之價值等一切情狀，量處如主文第二項
    所示之有期徒刑拾壹月，原審蒞庭檢察官雖就被告上開犯行
    具體求處有期徒刑1年6月，求刑稍屬過重，附此敘明。又扣
    案如附表編號一所示之強力照明燈1組，為被告所有，業據
    其供明在卷，且係被告用以供本案竊盜犯罪之用，爰依刑法
    第38 條第1項第2款規定，宣告沒收。另認附表編號八之香
    蕉刀3 支，並無證據證明與被告竊盜行為有關，且為被告否
    認為其所有，再附表編號二至七、九至十一之物品，既非違
    禁物，且均據被告否認為其所有，而亦無證據證明為被告所
    有之物（其中附表編號七之電纜線，為臺電公司所有，並經
    發還），故該等物品，爰均不予宣告沒收。
據上論斷，應依刑事訴訟法第369條第一項前段、第364條、第29
9條第一項前段，刑法第321條第1項第3款、第38條第1項第2款，
判決如主文。
本案經檢察官李傳來到庭執行職務。
中    華    民    國    98    年    5     月    20    日
                  刑事第五庭    審判長法  官  楊明章
                                      法  官  戴勝利
                                      法  官  顏基典
以上正本證明與原本無異。
不得上訴。
                                      書記官  呂嘉文
中    華    民    國    98    年    5     月    20    日
【附錄】本判決論罪科刑法條：
刑法第321條第1項第3款
犯竊盜罪而有左列情形之一者，處6 月以上、5 年以下有期徒刑
：
三、 攜帶兇器而犯之者。
  附表：
 ┌──┬─────────┬───┬───┬──────┐
 │編號│  品  名          │數  量│單  位│  備    考  │
 ├──┼─────────┼───┼───┼──────┤
 │ 一 │強力照明燈        │  1   │  組  │            │
 ├──┼─────────┼───┼───┼──────┤
 │ 二 │破壞剪            │  1   │  支  │            │
 ├──┼─────────┼───┼───┼──────┤
 │ 三 │鉗子              │  1   │  支  │            │
 ├──┼─────────┼───┼───┼──────┤
 │ 四 │布質束帶          │  18  │  條  │            │
 ├──┼─────────┼───┼───┼──────┤
 │ 五 │麻繩              │  1   │  條  │            │
 ├──┼─────────┼───┼───┼──────┤
 │ 六 │手套              │  1   │  雙  │            │
 ├──┼─────────┼───┼───┼──────┤
 │ 七 │5.5㎡電纜線       │  5.5 │  公斤│發還電力公司│
 ├──┼─────────┼───┼───┼──────┤
 │ 八 │香蕉刀            │  3   │  支  │            │
 ├──┼─────────┼───┼───┼──────┤
 │ 九 │電纜線 (未削外皮) │  15  │  公斤│            │
 ├──┼─────────┼───┼───┼──────┤
 │ 十 │電纜線 (裸線)     │  0.8 │  公斤│            │
 ├──┼─────────┼───┼───┼──────┤
 │十一│電纜線 (半裸線)   │  1   │  公斤│            │
 └──┴─────────┴───┴───┴──────┘


司法院資訊處製作；財團法人民間司法改革基金會備份。
